【裁判字號】    91,自,721
【裁判日期】    920226
【裁判案由】    殺人未遂等
【裁判全文】
臺灣臺中地方法院刑事判決                          九十一年度自字第七二一號
    自  訴  人  己○○  男四十.
    被      告  丙  ○
右列被告因殺人未遂等案件，經自訴人提起自訴，本院判決如左：
    主  文
丙○無罪。
    理  由
一、自訴意旨略如附件自訴狀影本所載。
二、按犯罪事實應依證據認定之，無證據不得推定其犯罪事實。又不能證明被告犯罪
    者，應諭知無罪之判決，刑事訴訟法第一百五十四條、第三百零一條第一條分別
    定有明文。而認定不利於被告之事實，須依積極證據，苟積極證據不足為不利於
    被告事實之認定時，即應為有利於被告之認定，更不必有何有利之證據，最高法
    院三十年上字第八一六號判例著有明文。再認定犯罪事實應依證據，為刑事訴訟
    法所明定，故被告否認犯罪事實所持之辯解，縱屬不能成立，仍非有積極證據足
    以證明其犯罪行為，不能遽為有罪之認定，此最高法院三十年上字第一八三一號
    亦著有判例。又按犯罪事實之認定，應憑真實之證據，倘證據是否真實尚欠明顯
    ，自難以擬制推測之方法，為其判斷之基礎，最高法院四十六年台上字第二六○
    號判例、五十三年台上字第六五六號判例著有明文。再按告訴人（自訴人）之告
    訴（自訴），係以使被告受刑事訴追為目的，是其陳述是否與事實相符，仍應調
    查其他證據以資審認，此最高法院亦著有五十二年台上字第一三００號判例意旨
    可資參照。
三、本件自訴人認被告丙○除涉犯刑法第二十九條第一項、第二百七十一條第二項、
    第一項之教唆殺人未遂罪嫌外，另共同涉犯有刑法第三百二十六條第一項之加重
    搶奪罪嫌及同法第三百二十一條第一項第一款、第四款之加重竊盜罪嫌等，無非
    係以有自訴人之診斷證明書一紙附卷及供行兇所用之工具棍棒一支及照片（均附
    於臺灣臺中地方法院檢察署九十一年度偵字第四０二九號刑事偵查卷宗內）等證
    物可資為佐證，且事發當時如果不是被告有在場，為何他能知道現場的情形。連
    幫忙送自訴人到醫院的人，被告都能牽扯進去，因為今天是被告的兒子乙○○、
    女兒甲○○、女婿及他的朋友丁○○，另外還有人，總共七個人，三男、四女。
    其中被告的兒子根本不住在臺中，被告的兒子居然可以來到守衛室二次，第二次
    時，把守衛室門撬開，把伊抓起來，說有話跟伊說，所以伊認為被告有教唆行為
    之嫌，為其論據。惟訊據被告丙○則堅決否認有何如自訴人所指訴之教唆殺人未
    遂、加重搶奪及加重竊盜等之犯行，辯稱：不實在，伊沒有教唆伊的女兒、兒子
    、女婿等人殺人與毆打自訴人，也沒有去搶奪、行竊。當天事發時，伊也沒有去
    現場，之前是伊被自訴人毆打致受傷倒地，自訴人更揚言要殺我們全家人，伊的
    女兒、女婿等人剛好在伊家中，在發現伊被自訴人毆打後，伊的女婿就打電話叫
    伊的兒子乙○○從臺北下來。伊之家人因為伊被自訴人毆打心生不滿，才去找自
    訴人理論，目的是要質問自訴人為何要打伊，但伊並不知道他們有出手毆打自訴
    人等語。
四、本院查：訊據自訴人己○○於本院審理時到庭陳稱：伊遭被告丙○的家人毆打時
    ，被告丙○並未在場，且事發當時伊人在睡覺突然被拉起來，從守衛室二樓拉到
    一樓毆打，當時有二個人在守衛室裡面，另五個人則在外面，但整個過程伊都沒
    有看到被告，伊並不知道被告是否有教唆行為等語（詳見本院九十一年十一月十
    八日訊問筆錄、九十二年二月十二日審理筆錄），另經本院詢之證人即被告之女
    兒甲○○亦證稱：「（問：事發經過？）我到場時，自訴人與乙○○及不詳姓名
    之男子起爭執，看到自訴人拿鐵鎚一直打我弟弟乙○○，他們雙方打得很激烈，
    我也被自訴人打到，自訴人的哥哥也有到場，當時我媽媽並未到場，我媽媽一直
    在家裡哭，說他被打。我們會去找自訴人，是因為想找自訴人理論，結果自訴人
    先動手、罵人，所以雙方才會進一步起衝突」；「（問：你母親是否有教唆你去
    殺人、打人、搶奪、行竊？）沒有。我不知道有什麼金手鍊」等詞。再經本院質
    之證人即當日到場處理之警員許世爵復結證稱：「（問：對自訴狀所載有何意見
    ？）當時是我到場處理的。當天我到現場時，看到自訴人的太太在場，當時自訴
    人已經送醫院了，我們到場時，並沒有看到金手鍊，也沒有看到被告。我當時是
    備差，另外，先到場的巡邏警員也是跟我說到場時，自訴人已經送醫院了。先到
    場的警員與我到場的時間相差不到三分鐘」；「我與先行到場的警員到場的時間
    相差不到三分鐘，我們三個警察到場時，自訴人已經到醫院了。我們沒有放縱人
    犯跑掉」等詞（詳見本院九十二年二月十二日審理筆錄），足認被告上開所辯諸
    情應可採信。再參酌以自訴人於九十二年二月十二日所庭呈附卷之本院九十二年
    度中簡字第二四八號刑事簡易判決（含臺灣臺中地方法院檢察署檢察官九十一年
    度偵字第四０二九號聲請簡易判決處刑書）之事實及理由亦可知，本件被告並無
    如自訴人於自訴狀內所指訴之教唆殺人未遂、共同加重搶奪及共同加重竊盜之犯
    行。此外，復查無其他積極證據足資證明被告丙○有何如自訴人所指訴之犯行，
    不能證明被告犯罪，揆諸首揭法條及判例之說明，自應諭知被告丙○為無罪之判
    決，以免冤抑。至本件自訴人另請求本院傳訊證人戊○○（本院曾依自訴人所陳
    報之地址傳訊，但均未到庭）以證明被告等人確有為犯罪行為部分，嗣再經本院
    當庭質之自訴人復陳稱：「但並沒有辦法證明被告丙○有教唆殺人未遂及搶奪、
    行竊」等語（詳見本院同上審理筆錄），從而自訴人上開請求傳訊證人戊○○以
    為調查部分，本院認尚無必要，併此敘明。
據上論斷，應依刑事訴訟法第三百四十三條、第三百零一條第一項，判決如主文。
中      華      民      國      九十二      年    二    月    二十六    日
                                  臺灣臺中地方法院刑事第六庭
                                      法  官  許  旭  聖
右正本證明與原本無異。
如不服本判決，應於判決送達後十日內向本院提出上訴狀（應附繕本），上訴於
臺灣高等法院臺中分院。
                                      書記官
中      華      民      國      九十二      年    二    月    二十六    日


司法院資訊處製作；財團法人民間司法改革基金會備份。
